【裁判字號】    95,抗,1790
【裁判日期】    951228
【裁判案由】    聲明異議
【裁判全文】
臺灣高等法院民事裁定                  95年度抗字第1790號
抗  告  人  普力格企業有限公司
法定代理人  甲○○
相  對  人  台新國際商業銀行股份有限公司
法定代理人  乙○○
相  對  人  丙○○
上列抗告人因對相對人等間清償票款強制執行事件，聲明異議，
對於中華民國95年10月10日臺灣板橋地方法院95年度執字第3909
9號所為裁定提起抗告，本院裁定如下：
    主  文
原裁定廢棄。
    理  由
一、抗告意旨略以：伊於民國（下同）95年9月26日收受原法院
    95年度執字第39099號扣押命令，並於法定異議期間依強制
    執行法第119條第1項遵期向原法院聲明異議，原法院應依同
    法第120條規定通知債權人，債權人如認伊之聲明異議不實
    時，得於收受原法院通知10日內向管轄法院提起訴訟，並向
    原法院為起訴之證明，及將訴訟告知債務人，債權人若未於
    10日內為起訴之證明，原法院得依伊之聲請，撤銷所發執行
    命令。惟原法院收受伊聲明異議狀後，未依上開規定辦理，
    逕對伊核發移轉命令，並於該命令說明八告知伊行使抵銷權
    於法無據云云，是上開移轉命令顯有違法不當之處，且伊聲
    明異議事項即行使抵銷權係屬實體事項，原法院本無審究之
    權，原法院逕對伊聲明異議事項為駁回之裁定，明顯違法及
    不當，且其駁回亦不備理由，係屬判決違背法令，爰依法請
    求將執行法院95年10月10日板院輔95執公字第39099號命令
    撤銷等語。
二、按受強制執行命令之第三人不承認債務人之債權存在，或於
    數額有爭執時，得向執行法院聲明異議，債權人對於第三人
    之聲明，認為不實時，得向管轄法院提起訴訟，並通知債務
    人，強制執行法第119條第1項、第120條分別定有明文。是
    第三人依強制執行法第119條第1項規定，對於執行法院依同
    法第115條第1項所發禁止命令，聲明異議，與依強制執行法
    第12條第1項所為之聲明異議有別，執行法院對此項第三人
    之聲明，不得為准駁之裁定（最高法院85年台抗字第314號
    裁定要旨參照）。又按強制執行法第120條第1項規定，第三
    人於法定期間以書狀聲明異議者，執行法院應通知債權人。
    因執行法院對第三人之聲明是否真實，並無實體調查認定之
    權，故規定應通知債權人，俾其決定是否對第三人之聲明為
    爭執。再依強制執行法第120條第2項規定，債權人對於第三
    人之聲明異議認為不實時，得於收受前述通知後10日內向管
    轄法院提起訴訟，並應向執行法院為起訴之證明及將訴訟告
    知債務人。蓋第三人既聲明異議，拒絕支付，執行法院復無
    實體調查認定之權，債權人自得提起訴訟，以求受償。
三、經查，債權人即相對人台新國際商業銀行股份有限公司（下
    稱台新銀行）於95年9月10日就其債務人即相對人丙○○於
    抗告人處任職期間按月應領之薪資、加班費在3分之1範圍內
    ，及年終獎金、績效獎金、考核獎金、工作獎金在4分之1範
    圍內，向原法院聲請核發扣押命令，原法院遂於95年9月21
    日核發板院輔95執公字第39099號扣押命令，抗告人並於95
    年9月26日收受該命令，有民事強制執行聲請狀、原法院執
    行命令、送達證書足憑（見原法院卷2-3、7-8、11頁），嗣
    抗告人於95年10月4日依強制執行法第119條第1項規定以書
    狀陳明因與相對人丙○○間尚有債務存在，依法得行使抵銷
    ，並就執行法院扣押命令聲明異議，請求撤銷該命令為由聲
    明異議等語，亦有蓋原法院收狀戳章之民事聲明異議狀可稽
    （見原法院卷12頁），是抗告人已於10日之法定期間內聲明
    異議，原法院原應依強制執行法第120條第1項規定，通知相
    對人台新銀行，俾其決定是否對抗告人之聲明異議為爭執，
    然原法院竟於95年10月10日逕核發板院輔95執公字第39099
    號移轉命令（見原審卷14-15頁），並於該移轉命令說明八
    中認定：
    「…第三人行使抵銷權於法無據，台端與債務人之債權債務
    關係，應另循其他法律途徑解決。」等語，原法院所核發之
    移轉命令，顯然違反強制執行法第120條第1項之規定，且於
    該命令就抗告人之聲明異議為實體認定，亦有違誤。從而，
    原法院所為核發移轉命令暨駁回抗告人聲明異議之裁定，自
    有未洽。抗告意旨指摘原裁定不當，求予廢棄，為有理由，
    應由本院廢棄原裁定。又上開抗告人即第三人聲明異議後，
    依強制執行法120條以下所應進行之程序事項，以由執行法
    院進行為適當，爰發回原法院為適當處理。
據上論結，本件抗告為有理由，爰裁定如主文。
中    華    民    國    95    年    12    月   28    日
                    民事第十五庭
                        審判長法  官 黃騰耀
                              法  官 黃國永
                              法  官 李媛媛
正本係照原本作成。
不得抗告。
中    華    民    國    95    年    12    月    29    日
                              書記官 秦仲芳


司法院資訊處製作；財團法人民間司法改革基金會備份。
